【裁判字號】    98,台上,6679
【裁判日期】    981112
【裁判案由】    公共危險
【裁判全文】
最高法院刑事判決            九十八年度台上字第六六七九號
上  訴  人  甲○○
選任辯護人  李永裕律師
上列上訴人因公共危險案件，不服台灣高等法院中華民國九十六
年七月十七日第二審判決（九十六年度交上訴字第七號，起訴案
號：台灣板橋地方法院檢察署九十四年度核退偵字第五四四號）
，提起上訴，本院判決如下：
    主  文
上訴駁回。
    理  由
按刑事訴訟法第三百七十七條規定，上訴於第三審法院，非以判
決違背法令為理由，不得為之。是提起第三審上訴，應以原判決
違背法令為理由，係屬法定要件。如果上訴理由書狀並未依據卷
內訴訟資料，具體指摘原判決不適用何種法則或如何適用不當，
或所指摘原判決違法情事，顯與法律規定得為第三審上訴理由之
違法情形，不相適合時，均應認其上訴為違背法律上之程式，予
以駁回。本件上訴人甲○○上訴意旨略謂：(一)、上訴人所駕駛之
計程車左側車身與左後側保險桿，雖有擦痕，實因分別與他人之
自小客車及機車刮擦所致，原審僅憑鑑驗通知書之意見，即認係
與被害人蔡明坤（因酒後發生本件車禍而成植物人）所騎機車擦
撞造成，罔顧上揭擦痕，祇能證明上訴人之汽車曾與被害人之同
型機車擦撞，尚不足證實所擦撞者即為被害人之機車，原審未就
相關擦痕高度詳加調查，逕為認定、判決，難謂無證據調查職責
未盡之違失。(二)、原判決既認定二車係對向行駛，但參以系爭道
路交通事故現場圖，顯示被害人之血跡係位於中央分向線處，機
車碎片及機車最後靜止位置，均在機車行駛之車道上，則「機車
似無可能由後撞擊對向被告（即上訴人）駕駛小客車之後方保險
桿」，原判決上揭認定是否符合經驗法則，尚非無疑，當有證據
上理由矛盾之違誤。(三)、被害人受害之時，尚未滿二十歲，其父
蔡清頓原得以法定代理人身分獨立告訴，檢察官竟指定蔡父為代
行告訴人，於法未合，原判決未予指正，仍逕於案原欄內記載蔡
父代行告訴之旨，自應撤銷發回，促其注意云云。惟查：證據之
取捨、證明力之判斷及事實之認定，係屬事實審法院自由裁量判
斷之職權，此項職權之行使，倘不違背客觀存在之經驗法則或論
理法則，即無違法可指，觀諸刑事訴訟法第一百五十五條第一項
規定甚明，自無由當事人任憑主觀意見，妄指為違法，而資為上
訴第三審之適法理由。又同法第三百七十九條第十款所稱應於審
判期日調查之證據，係指與待證事實有重要關係，在客觀上認為
有調查之必要性，並有調查之可能性，為認定事實、適用法律之
基礎者而言。倘事實業臻明確，自毋庸為無益之調查，亦無所謂
未盡證據調查職責之違法情形存在。本件原判決主要係依憑車禍
甫發生之現場目擊證人許漢碧迭在偵查及第一審審理中，堅稱當
時計程車司機有下車察看左側車身，伊則仔細看其車牌，「猛記
車號」，當地有路燈，車牌邊亦有（後車）燈，可以看清楚，不
會記錯（按牌號確屬營業自小客車，上訴人在偵查中且祇避稱不
記得有無行經該路段），司機逕行開車離去，伊乃報警，迨救護
車抵達，伊始下樓，俟警察來時，即報明肇事車號；警員林述友
證稱：伊據許漢碧所報車牌查閱列管資料，（通知車行轉告車主
），上訴人於翌日將車開至警局前，伊發現左側車身有機車（擦
撞遺留之）紅色油漆痕，乃併同（被害人之）機車前斜板採證送
鑑定；蔡清頓供稱：被害人因本件車禍受傷，呈植物人狀態各等
語之供述；系爭道路交通事故調查報告表(一)、(二)；被害人受傷之
醫院診斷證明書；車損照片；車籍作業系統－查詢認可資料；檢
出上訴人之汽車後保險桿外來紅色漆痕切片與被害人之機車車殼
切片紅色塑膠塊表面之紅色層相似之鑑驗通知書等證據資料，乃
認定上訴人有如原判決事實欄所載之犯行，因而撤銷第一審之科
刑判決，改判論處上訴人駕駛動力交通工具肇事，致人受傷而逃
逸罪刑（並依中華民國九十六年罪犯減刑條例予以減刑）。對於
上訴人僅承認以駕駛計程車為業，營業時間恰同車禍發生之半夜
，而矢口否認犯罪，所為伊之計程車上擦痕，係先前與他人擦撞
所留，無關本件車禍，伊無肇事之情云云之辯解，如何係卸責之
詞，不足採信，亦據卷內訴訟資料詳加指駁、說明。復敘明先前
與上訴人發生擦撞者，乃黑色福特車，原漆即為黑色，別無他色
烤漆，業經賠償上訴人之程繼興供證綦詳；另載明其綜合上揭各
項直接、間接證據，已足判斷，事證明確，毋庸為其他無益之調
查，所為之證據取捨、事實認定及得心證理由，俱有卷內各證據
資料可稽，自形式上觀察，要無違背客觀存在之經驗法則、論理
法則之違法情形。上訴意旨置原判決已明白論斷之事項於不顧，
任憑己意指為違法，且猶為單純事實之爭執，不能認為適法之第
三審上訴理由。依上說明，應認其上訴為違背法律上之程式，予
以駁回。
據上論結，應依刑事訴訟法第三百九十五條前段，判決如主文。
中    華    民    國  九十八  年  十一    月   十二   日
                      最高法院刑事第十庭
                          審判長法官  花  滿  堂
                                法官  黃  正  興
                                法官  陳  東  誥
                                法官  林  錦  芳
                                法官  洪  昌  宏
      本件正本證明與原本無異
                                      書  記  官
中    華    民    國  九十八  年  十一    月   十六   日
                                                      R


司法院資訊處製作；財團法人民間司法改革基金會備份。
